臺灣高雄地方法院刑事判決　　　　　　　96年度重訴字第66號
公　訴　人　臺灣高雄地方法院檢察署檢察官
被　　　告　甲○○
　　　　　　　　　　（現羈押於臺灣高雄看守所）
選任辯護人　康四評律師
上列被告因殺人案件，經檢察官提起公訴（96年度偵字第11414
、12176號），本院判決如下：
    主  文
甲○○殺人，處有期徒刑拾伍年，褫奪公權拾年。扣案尖刀壹支
，沒收。
    事  實
一、甲○○、穆和清、乙○○均自小相熟，且彼此俱為朋友關係
    。緣甲○○因不滿穆和清於民國96年4 月13日夜間爽約，而
    未按承諾於渠等聚會飲酒後先行接送甲○○返家，即逕自返
    回址設高雄縣仁武鄉仁福村公館三巷14號之住處（下稱穆和
    清住處）睡覺，致甲○○必須另行電話聯繫乙○○接送，心
    理氣憤，乃頓萌殺人犯意（甲○○雖曾飲酒，但尚未因酒精
    致辨識能力，或依辨識而行止之能力降低），迨返回自身住
    處後，旋拿取住處內、甲○○所有之尖刀1 支（刀柄長11公
    分、刀刃長20公分，下稱前開尖刀），藏放在身上，並加披
    外套資以遮掩後，逕自騎乘機車而約於96年4 月14日凌晨1
    時20分許，抵達穆和清住處，在門外大聲叫罵並喝令穆和清
    外出理論。乙○○因見甲○○形跡有異，乃自行騎車尾隨甲○○而亦抵達穆和清住處。嗣穆和清終因不耐甲○○之叫罵
    而起床自屋內走出，穆和清、甲○○因故乃先在穆和清住處
    前庭內，短暫爭奪木棍1 支（下稱前開木棍），未幾，甲○○即取出藏放身上之前開尖刀，往穆和清身體各處猛刺數刀
    ，致穆和清受有：(1)左臉頰受有長7 公分之表淺割傷，尾端
    接續有6 公分之擦傷；(2)左胸部近腋窩部位（位於穆和清高
    142 公分、左18公分處）4X2 公分、深6 公分之刺傷；(3)左
    胸外側部位（位於穆和清高122 公分、左20公分處）2X0.7
    公分刺傷，且刀徑進入胸部皮下組織，形成3X2 公分穿通口
    進入肋膜腔，於左肺下葉形成1X0. 3公分經過橫膈形成5X3
    公分穿通口，切過胃之前壁，終止於腸繫膜上；(4)左腰部位
    （位於穆和清高110 公分、左18.5公分）2X0.7 公分刺傷，
    刀徑由腹壁形成2X0.5 公分之穿通口進入腹腔，造成小腸2
    處割裂傷，大達1X0.7 公分；(5)左大腿外側部位（位於穆和
    清高78公分）3X1 公分、深4 公分之刺傷；(6)左腰背側（位
    於穆和清高95公分、左22公分）3X1 公分創口，刀徑向右6
    公分、向上7 公分形成3X1 公分之出口；以及左手拇指小銳
    器傷、左手食指小挫擦傷、左手小指指甲斷裂、右膝蓋約2X
    1 公分擦挫傷、左腳掌約2X1.5 公分撕裂傷等傷害，且穆和
    清也因而倒地不起。甲○○驚覺事態嚴重，乃攜刀逃離。而
    在旁目睹全情之丁○○（穆和清之父）旋指示亦見聞事件經
    過之林美慧（穆和清之妻），立即於96年4 月14日凌晨1 時
    26分許，以住處內電話通報警方及救護車前來，惟穆和清猶
    因前開(1)至(6)所述之刺傷大出血，而當場死亡。員警接獲林
    美慧之報案後，乃報請檢察官核發拘票，而於同年月16日下
    午2 時40分許，將前來警局投案之甲○○予以逮獲，另並查
    扣甲○○交出之前開尖刀及木棍各1 支、甲○○作案當日所
    穿著之外套、襯衫、長褲、拖鞋。
二、案經高雄縣政府警察局仁武分局報請臺灣高雄地方法院檢察
    署檢察官偵查起訴。
    理  由
壹、證據能力方面
一、扣案前開尖刀、木棍及甲○○作案當日所穿著之衣物，俱係
    警方依刑事訴訟法定程序所依法查扣者，自得作為本案之證
    據。
二、卷附案發現場照片22張、扣押物及被告照片14張及相驗、解
    剖相片共30張，乃係機械拍攝當時之情況並藉書面方式加以
    留存呈現，而照片內容與現場真實情狀2 者之一致性，乃係
    透過機械方式為保障，其間並不存在人對現實情狀知覺、記
    憶、表述等錯誤，復欠缺故為虛枉之疑慮，故照片之性質非
    屬供述證據，而無傳聞法則之適用。再參諸卷內別無證據顯
    示該拍攝機械有何不精確之狀況，或照片有經偽、變造之情
    形，是應有證據能力。
三、卷附法務部法醫研究所鑑定書，係依刑事訴訟法第198 條、
    第208 條第1 項法定鑑定程序所得之專業判定結果，而按刑
    事訴訟法第206 條所出具之鑑定報告，屬刑事訴訟法第159
    條第1 項所指例外情形，應有證據能力。
四、證人乙○○、丁○○、林美慧偵訊中證述，經核並無顯不可
    信之情況，依刑事訴訟法第159 條之1 第2 項規定，應有證
    據能力。
五、卷附相驗屍體證明書、相驗筆錄、法醫驗斷書、救護車出勤
    紀錄表，在性質上係屬公務員職務上製作之證明、紀錄文書
    ；另卷附健仁醫院急診病歷，則係從事業務之人於通常業務
    過程所須製作之紀錄文書，且俱無顯不可信之情狀，分依刑
    事訴訟法第159 條之4 第1 款、第2 款，有證據能力。
六、卷附案發現場示意圖、健仁醫院96年4 月14日診斷證明書，
    業經被告甲○○及其辯護人同意作為證據使用。本院審酌卷
    內並無事證顯示該書面陳述之作成時、地與週遭環境，有何
    致令陳述內容虛偽、偏頗之狀況後，也認為適當，依刑事訴
    訟法第159 條之5 第1 項之規定，為傳聞法則之例外，應有
    證據能力。
七、證人丁○○、林美慧警詢中陳述，乃係被告以外之人於審判
    外之言詞陳述，而屬傳聞，且經核並無刑事訴訟法第159 條
    之1 至同法第159 條之5 所列舉得作為證據之例外情事，是
    故並無證據能力，亦不得作為本案之證據。
貳、實體方面
一、訊據被告甲○○就其刻意攜帶前開尖刀前去穆和清住處欲與
    穆和清理論，嗣並於前開時地，手執前開尖刀刺及穆和清，
    且穆和清終因刀傷大出血不治死亡等事實均不否認，惟矢口
    否認有何殺人犯意，並辯稱：穆和清於13日晚間原承諾會載
    我回家，但卻爽約了，經過幾次電話連絡後，最後是由乙○○載我回到住處的；我回到住處後，又想到日後工作還是必
    須行經穆和清住處，與穆和清間的不愉快勢必要及早化解，
    再考慮到穆和清身材比較魁梧，才會刻意帶了前開尖刀去找
    穆和清而想要把事情講清楚，沒想到穆和清無端以前開木棍
    攻擊我，我為了防衛，才會持刀抵抗，我並非蓄意想殺害穆
    和清，而且穆和清會發生死亡結果，也應係導因於就醫延誤
    云云。經查：
(一)被告與穆和清、乙○○均係自小即相熟之朋友關係；及被告
    於96年4 月13日夜間，因不滿穆和清未依約於酒後接送其返
    回住處，乃另聯繫乙○○接送，並旋在住處內拿取前開尖刀
    藏放於身，且加披外套遮掩後，於翌日凌晨1 時28分許，逕
    自前去穆和清住處門口叫罵，乙○○也尾隨而至，迨穆和清
    終因不耐吳榮華之喧鬧而自屋內走出，穆和清、甲○○乃因
    故先在前庭內爭奪1 支木棍，爭奪木棍期間，甲○○另取出
    前開尖刀向穆和清之身體各處猛刺數刀，穆和清因而流血倒
    地不起；又前開尖刀刀柄長11公分、刀刃則長20公分，且刀
    刃部分銳利等節，業據被告於本院審理中自承明確（本院卷
    第10頁、第22頁、第86-89 頁），核與證人乙○○迭於警詢
    、偵訊及本院審理中結證：96年4 月13日夜間，被告因穆和
    清不願載他回家的事情生氣而打電話給我，之後就由我載被
    告回家，但被告一回到家，套上外套就自己騎車要出去，我
    猜被告應是要前去穆和清住處，就先打電話先通知丁○○，
    並跟在被告後方，也到了穆和清住處，穆和清聽到被告的喊
    聲，起初沒有出門，之後穆和清出門沒多久，就與被告搶著
    1 支木棍（乙○○誤認係鐵棍），當時被告左手抓著木棍，
    另外用右手拿出刀子，沒有拔刀鞘的動作，我也沒有看到刀
    鞘這一類的東西，被告以右手握刀時，刀刃是朝上的，至於
    被告所拿的刀子應該就是扣案的尖刀，被告經我接送回到住
    處前，應該還沒有帶著該把刀子，且那時被告身上也未穿外
    套等語（高雄縣政府警察局仁武分局高縣仁警偵移字第0960
    000410號刑案偵查卷宗，下稱警卷，第14-17 頁、相驗卷宗
    ，下稱相卷，第6 頁、本院卷第60-69 頁），及證人丁○○
    、林美慧先後於偵訊、本院審理中所證述：被告拿尖刀刺向
    穆和清，一連刺了好幾下，被告一直流血並往前顛了幾步後
    倒下等語（本院卷第74頁、相卷第8 頁；第71頁、相卷第4
    頁），俱大致相符，此外，並有案發現場示意圖（警卷第31
    頁）、案發現場照片22張（警卷第35-45 頁）、扣押物及被
    告照片14張（警卷第62-68 頁）在卷，及前開尖刀、木棍、
    甲○○作案當晚所穿著之外套、襯衫、長褲、拖鞋等物扣案
    足稽，自均堪認定。
(二)被告以前開尖刀攻擊穆和清之身體，因而致穆和清因而受有
    ：(1)左臉頰受有長7 公分之表淺割傷，尾端接續有6 公分之
    擦傷；(2)左胸部近腋窩部位（位於穆和清高142 公分、左18
    公分處）4X2 公分、深6 公分之刺傷；(3)左胸外側部位（位
    於穆和清高122 公分、左20公分處）2X0.7 公分刺傷，且刀
    徑進入胸部皮下組織，形成3X2 公分穿通口進入肋膜腔，於
    左肺下葉形成1X0.3 公分經過橫膈形成5X3 公分穿通口，切
    過胃之前壁，終止於腸繫膜上；(4)左腰部位（位於穆和清高
    110 公分、左18.5公分）2X0.7 公分刺傷，刀徑由腹壁形成
    2X0.5 公分之穿通口進入腹腔，造成小腸2 處割裂傷，大達
    1X0.7 公分；(5)左大腿外側部位（位於穆和清高78公分）3X
    1 公分、深4 公分之刺傷；(6)左腰背側（位於穆和清高95公
    分、左22公分）3X1 公分創口，刀徑向右6 公分、向上7 公
    分形成3X1 公分之出口；以及左手拇指小銳器傷、左手食指
    小挫擦傷、左手小指指甲斷裂、右膝蓋約2X1 公分擦挫傷、
    左腳掌約2X1.5 公分撕裂傷等傷害，而穆和清乃因前開(1)至
    (6)所述之刺傷大出血倒地，丁○○見狀乃示意林美慧旋於當
    日1 時26分許以住處電話報警，並委由警方通報救護車前來
    ，且警方也確係短短1 、2 分鐘內，即完成聯繫救護車出勤
    等通報程序，惟救護人員抵達之際，穆和清已驗無心跳等生
    命徵象，迨經醫護人員持續施以數十分鐘之急救手續後，猶
    未測得任何生命徵象等情，據證人乙○○、丁○○、林美慧
    於本院審理中一致證稱：穆和清倒地後，林美慧也立即報警
    ，並旋由警方通報救護車前來等語（本院卷第68頁；第74頁
    ；第71頁），並有卷附高雄縣政府警察局指揮中心受理110
    報案紀錄單（本院卷第42頁）、健仁醫院96年4 月14日診斷
    證明書乙紙（警卷第32頁）、該院急診病歷（本院卷第36-3
    9 頁）、救護車出勤紀錄表（本院卷第40頁）等件在卷，且
    經臺灣高雄地方法院檢察署檢察官督同法醫師相驗明確，而
    製有相驗屍體證明書（警卷第34頁）、相驗筆錄（相驗卷宗
    ，下稱相卷，第2 頁；第10頁）、法醫驗斷書（相卷第13-2
    4 頁）及相驗、解剖相片共30張（警卷第46至61頁）等件附
    卷可稽，復更經送請法務部法醫研究所鑑定確認無訛，有該
    所鑑定書1 份在卷可稽（相卷第34至40頁），足見穆和清乃
    係因被告持刀所致前開(1)至(6)所述之刺傷，大出血而當場死
    亡，別無遲誤護送穆和清就醫之不當拖延情事，亦即穆和清
    之死亡結果與被告之持前開尖刀攻擊行為間，存有相當因果
    關係，甚為灼然。被告另托辭穆和清就醫延誤云云，否認犯
    行，要無足取。
(三)人體之左胸部與腰部，均分布有至關重要之大血管與臟器，
    若有1 處遭受猛力之攻擊，均極易因大出血而造成死亡之結
    果，本為眾所週知。況穆和清左胸部及左腰部之刀傷均非僅
    有1 處，顯見被告持刀攻擊次數之多；其次，穆和清左胸、
    腰部傷勢之深度均甚深，並已分別穿通肋膜腔、橫隔、腹腔
    等處，而傷及左肺下葉、胃前壁、小腸等臟器，也足信被告
    用力甚猛；末佐諸前所認明之被告乃在經乙○○接送返家後
    ，刻意攜帶刀刃銳利且長達20公分之前開尖刀，並加遮掩，
    始前去找尋穆和清，嗣也係使用該刀刺死穆和清各情，益徵
    被告所為持前開尖刀刺向穆和清身體之各該攻擊行為，乃俱
    出於致穆和清於死之蓄意至明，其空言否認殺人犯意，及關
    於係出於防身意圖，始刻意將不便攜帶之前開尖刀藏放身上
    等悖於常情之所辯，均要無足取。又被告持前開尖刀刺向穆
    和清身體前，被告乃以左手握住前開木棍，而刻與穆和清爭
    奪該木棍，經證人乙○○證述明確（本院卷第62頁），並據
    被告自承在卷（本院卷第88之1 頁），而可堪認定，是以穆
    和清縱使在稍前曾執該木棍攻擊或作勢攻擊被告，惟該等狀
    態業已因被告與穆和清間之爭奪木棍行為而告止歇甚明，被
    告復辯稱自身之所以使用扣案尖刀，乃意在制止穆和清之攻
    擊行為而係屬正當防衛（或防衛過當），也顯非實在。
(四)本案案發後，丁○○旋指示林美慧立即以電話報警，已如前
    述，足信案發後伊始，承辦員警旋因受理穆和清家屬之報案
    而知悉本件刑案之發生，並經由穆和清家屬之陳述，認明犯
    罪行為人乃係被告無訛，而俱早於被告投案之前。又被告固
    另辯稱：我看到穆和清流血，要騎車離開現場之際，曾囑託
    乙○○通報救護車前來等語（本院卷第83頁；警卷第10頁）
    ，而核與證人乙○○於本院審理中之相關證述（本院卷第68
    頁），大致相符，而亦堪採信，惟此尚無礙於承辦員警早因
    受理穆和清家屬之報案而知悉本件刑案等認定，也併予指明
    。
(五)被告於為本案犯行前固曾飲酒，惟被告於案發前乃刻意攜帶
    前開尖刀，且另加披外套資為遮掩，復於犯案之後旋即逃離
    現場，並在離去之際，猶知囑託乙○○通報救護車前來，俱
    如前述，足徵被告俾達犯案目的之順利遂行，乃事先從事備
    妥所需工具等措施，且於犯後，對自身所為將害及穆和清生
    命等嚴重性，亦知之甚詳；再者，證人乙○○也於本院審理
    中證稱：被告在穆和清住處之際，並沒有明顯醉態等語明確
    （本院卷第66頁），則被告於為本案犯行時，顯尚未因酒精
    致辨識能力，或依辨識而行止之能力降低，也甚為顯明。
(六)綜上，本案事證明確，被告之殺害穆和清致死犯行，至堪認
    明。
二、核被告所為，係犯刑法第271 條第1 項之殺人罪。被告前後
    數次出手殺害穆和清之舉動，乃係在同地實施，且時間相隔
    甚短，復又侵害同一之法益，則獨立性極為薄弱，依一般社
    會健全觀念，難以強行分開，在刑法評價上，以視為數個舉
    動之接續施行，合為包括一罪之接續犯，較為合理（82年台
    上字第3295號判例意旨參照）。末本案之承辦員警早於被告
    投案前，即業因受理穆和清家屬之報案而認明被告涉嫌，已
    如前述，則被告自不符合自首之規定，亦併敘明。
三、本院審酌被告枉顧其與穆和清間自幼即相熟之朋友情誼，徒
    因穆和清未依約搭載其返家之細故，即萌生殺意，蓄意備置
    尖刀前往穆和清住處尋釁，並進而以該刀刺死穆和清，犯罪
    惡性重大；又被告接續以前開尖刀猛刺穆和清之身體各處，
    一連數刀，並導致被告因刺傷大出血而當場死亡，則被告之
    各該攻擊行為，必然造成穆和清身心蒙受諸多之疼痛、恐懼
    ，手段確屬殘忍、凶狠；再者，被告於偵審程序中，屢屢飾
    詞狡辯，且迄未與穆和清家屬達成和解，顯見其欠缺悔過、
    彌補真意，犯後態度不佳；末並斟酌被告之殺人行為，業已
    造成被害人死亡此一重大而無以回復之損害，及被告之生活
    狀況（擔任木工、家庭經濟狀況勉持），品行（除本案外並
    無其他前科，且平日行止也頗受同村居民王金富等人之肯定
    ，有渠等具名連署之信函1 封可按），智識程度（國中畢業
    ），且犯後尚知委諸乙○○通報救護車前來，及嗣並能主動
    投案而面對司法制裁等一切情狀，爰量處如主文所示之刑，
    以示懲儆。又本案依被告犯罪之性質及手段，有褫奪公權之
    必要，爰依刑法第37條第2 項之規定，宣告褫奪公權10年。
四、扣案之前開尖刀1 支，為被告執犯本案所用之物，應依刑法
    第38條第1 項第2 款、第3 項，予以宣告沒收。另扣案被告
    於作案當時所穿著之外套、襯衫、長褲各1 件、拖鞋1 雙，
    及木棍1 支，俱非屬犯案工具，本院自均無由為沒收之宣告
    ，也併指明。
據上論斷，應依刑事訴訟法第299 條第1 項前段，刑法第271 條
第1 項、第37條第2 項、第38條第1 項第2 款、第3 項，判決如
主文。
本案經檢察官丙○○到庭執行職務。
中　　華　　民　　國　　96　　年　　8 　　月　　14　　日
                  刑事第十庭  審判長法　官  陳玉聰
                                    法  官  楊淑珍
                                    法  官  莊珮吟
以上正本證明與原本無異。
如不服本判決應於收受本判決後10日內向本院提出上訴書狀，並
應敘述具體理由，如未敘述上訴理由者，應於上訴期間屆滿後20
日內補提理由書狀於本院（均須按他造當事人之人數附繕本）「
切勿逕送上級法院」。
中　　華　　民　　國　　96　　年　　8 　　月　　14　　日
                                    書記官  蔡妮君
◎附錄本案所犯法條：
《刑法第271 條第1 項》
殺人者，處死刑、無期徒刑或10年以上有期徒刑。
